臺灣新竹地方法院民事簡易判決  
110年度竹簡字第21號
原      告  黃月櫻  
被      告  謝孟晉  
上列當事人間確認本票債權不存在事件，本院於民國110年3月16
日辯論終結，判決如下：
    主      文
確認被告持有如附表所示本票之本票債權，對於原告不存在。
訴訟費用由被告負擔。
    事實及理由
一、原告起訴主張：
　　被告持有以原告與訴外人林昌諠為共同發票人之如附表所示
    之本票6紙（下稱系爭6紙本票），經本院以109年度司票字
    第2224號民事裁定（下稱系爭裁定）准予強制執行在案。惟
    系爭6紙本票並非原告所簽，係訴外人林昌諠（原告之子）
    所偽簽，與原告筆跡顯然不符，被告以他人偽簽原告名義之
    本票聲請強制執行，有害於原告之權益。為此，依非訟事件
    法第195條之規定，提起本件訴訟。並於本院聲明：確認被
    告持有如附表所示本票之本票債權，對原告不存在。
二、被告則以：之前原告兒子的借款是原告幫忙清償的，後來他
    就拿系爭6紙本票來給我，是原告兒子口頭告訴我簽名是原
    告簽的。對於原告主張簽名並非其親簽，沒有意見，回去了
    解後系爭6紙本票的簽名確實不是原告簽的等語。並聲明：
    原告之訴駁回。
三、按確認法律關係之訴，非原告有即受確認判決之法律上利益
    者，不得提起之，民事訴訟法第247條第1項前段定有明文。
    所謂有即受確認判決之法律上利益，係指法律關係存否不明
    確，原告在法律上之地位有不安之狀態存在或有受侵害之危
    險，而此種不安之狀態或危險，能以確認判決除去者而言。
    被告持系爭6紙本票向本院聲請裁定，經本院以系爭裁定准
    予強制執行在案，有系爭裁定在卷可參，就原告而言，該本
    票債務在未經確定判決確認其不存在以前，仍有隨時受強制
    執行之危險，此等危險必須以確認判決方得除去，是原告提
    起本件確認之訴，即有受確認判決之法律上利益，合先敘明
    。
四、按本票本身是否真實，即是否由發票人所作成，應由執票人
    負證明之責，故發票人主張本票係偽造，對執票人提起確認
    本票係偽造或本票債權不存在之訴，應由執票人就本票為真
    正，先負舉證責任；再確認法律關係不存在之訴，如被告主
    張其法律關係存在時，應由被告負舉證責任。本件原告既否
    認系爭6紙本票之簽名係其所為，依前揭舉證責任分配法則
    ，自應由被告就簽名之真正乙節負舉證之責。被告於本院審
    理時對於原告否認系爭6紙本票為其所簽名無意見，並且稱
    其回去了解後系爭6紙本票確實不是原告所簽的，被告既無
    法就系爭6紙本票之簽名係原告所為有利之事實舉證證明，
    亦未能進一步提出其他訴訟資料以供本院審酌，尚難憑其推
    測而為有利於其之認定。
五、綜上所述，原告主張如附表本票非原告簽發，且為被告所不
    爭執，原告請求確認被告持有如附表所示本票之本票債權對
    原告不存在，為有理由，應予准許。爰判決如主文第1項所
    示。
據上論結，本件原告之訴為有理由，依民事訴訟法第436條第2項
、第78條，判決如主文。
中　　華　　民　　國　　110 　年　　3 　　月　　31　　日
                  新竹簡易庭    法  官  邱玉汝
以上正本係照原本作成。
如對本判決上訴，須於判決送達後20日內向本院提出上訴（須按
他造當事人之人數附繕本）；如委任律師提起上訴者，應一併繳
納上訴審裁判費。
中　　華　　民　　國　　110 　年　　4 　　月　　1 　　日
                                書記官  陳筱筑  
附表：
編號 發票日（民國） 到期日（民國） 票面金額（新臺幣）   利息起算日    （民國） 發票人 票號 01 109年11月6日 未載 4萬元 109年12月10日 林昌諠、黃月櫻 CH-NO-258651 02 109年11月17日 未載 30萬元 109年12月10日 林昌諠、黃月櫻 CH-NO-258652  03 109年11月1日 未載 5萬元 109年12月10日 林昌諠、黃月櫻 WG-0000000 04 109年10月31日 未載 6萬元 109年12月10日 林昌諠、黃月櫻 CH-NO-799307  05 109年10月12日 未載 4萬元 109年12月10日 林昌諠、黃月櫻 CH-NO-799863  06 109年10月6日 未載 3萬元 109年12月10日 林昌諠、黃月櫻 CH-NO-799856